【裁判字號】    92,上訴,1056
【裁判日期】    921007
【裁判案由】    違反毒品危害防制條例
【裁判全文】
臺灣高等法院高雄分院刑事判決                  九十二年度上訴字第一五六號
    上  訴  人
    即  被  告  甲○○
    選任辯護人  林樹根  律師
                邱麗妃
                莊雯琇
右上訴人因違反毒品危害防制條例案件，不服臺灣高雄地方法院九十二年度重訴字第
一一號中華民國九十二年四月二十四日第一審判決（起訴案號：臺灣高雄地方法院檢
察署九十年度偵字第二六０五八號），提起上訴，本院判決如左：
      主  文
原判決關於意圖販賣而持有第一級毒品及應執行刑部分撤銷。
甲○○連續販賣第一級毒品，處有期徒刑拾貳年，褫奪公權陸年。第一級毒品海洛因
捌包（合計淨重貳貳參點伍零公克，包裝重拾貳點伍玖公克）、殘留第一級毒品海洛
因粉末之削尖吸管壹支均沒收銷燬，計算機壹台、電子磅秤壹台、空夾鏈袋參佰貳拾
貳個（大夾鏈袋陸拾參個、中夾鏈袋捌拾陸個、小夾鏈袋壹佰柒拾參個）均沒收。
    事  實
一、甲○○基於販賣第一級毒品海洛因牟利之概括犯意，連續於民國九十一年九月十
    五日及同年十一月二十三日，在高雄市左營區蓮池潭附近，各以新台幣（下同）
    十二萬元及五十萬元之代價，向姓名年籍不詳之成年男子「阿坤」購入第一級毒
    品海洛因三十七．五公克及二百二十五公克。嗣於九十一年十一月二十六日上午
    十一時三十分許，在高雄市○○區○○街十三號住處三樓房間，為警依法搜索，
    當場扣得第一級毒品海洛因八包（合計淨重二二三．五０公克，包裝重十二．五
    九公克）、供分裝毒品販賣之工具計算機一台、電子磅秤一台、殘留第一級毒品
    海洛因粉末之削尖吸管一支、空夾鏈袋三百二十二個（大夾鏈袋六十三個、中夾
    鏈袋八十六個、小夾鏈袋一百七十三個）及與販賣毒品無關之安非他命一包（持
    有第二級毒品部分已判決確定）、三萬四千三百元
二、案經高雄市政府警察局刑警大隊移送台灣高雄地方法院檢察署檢察官偵查起訴。
      理  由
一、訊據上訴人即被告甲○○（下稱被告）坦承購入第一級毒品海洛因，惟矢口否認
    有意圖販賣牟利，辯稱係為供己施用而購入第一級毒品海洛因等語。
二、經查：
    (一)被告於九十一年九月十五日及同年十一月二十三日，在高雄市左營區蓮池潭附
      近，各以十二萬元及五十萬元之代價，向姓名年籍不詳之成年男子「阿坤」購
      入第一級毒品海洛因三十七．五公克及二百二十五公克等事實，有台灣高雄地
      方法院搜索索票、搜索扣押筆錄、照片附卷及第一級毒品海洛因八包（合計淨
      重二二三．五０公克，包裝重十二．五九公克）、計算機一台、電子磅秤一台
      、削尖吸管一支、空夾鏈袋三百二十二個（大夾鏈袋六十三個、中夾鏈袋八十
      六個、小夾鏈袋一百七十三個）扣案可佐（見警卷第六～十二頁），而扣案之
      海洛因成分，已經法務部調查局鑑定無訛，合計淨重二二三．五０公克，包裝
      重十二．五九公克，扣案削尖吸管一支經高雄醫學院附設中和紀念醫院檢驗，
      確殘留有第一級毒品海洛因粉末，此均有法務部調查局鑑定通知書及高雄醫學
      院附設中和紀念醫院檢驗報告單各一紙在卷足憑（見原審卷第十七、三四頁）
      。又被告亦迭次供述扣案第一級毒品海洛因係其於事實實欄所載時、地二次向
      姓名年籍不詳之成年男子「阿坤」購入，扣案計算機一台、電子磅秤一台、削
      尖吸管一支、空夾鏈袋三百二十二個均為其所有等語，互核上開各節，堪認被
      告此部分自白與事實相符。
    (二)被告固辯稱其係為供己施用而購入第一級毒品海洛因，並無意圖販賣牟利，而
      使用電子磅秤，係為避免購入第一級毒品海洛因重量不符，夾鏈袋係外出施用
      時分裝用，至扣案計算機係經營網咖所使用等語。然觀諸被告於九十一年九月
      十五日及同年十一月二十三日，各以十二萬元及五十萬元之代價，分別購入第
      一級毒品海洛因三十七．五公克及二百二十五公克，二次購入第一級毒品海洛
      因時間僅相距八日，各購入之第一級毒品海洛因高達三十七．五公克及二百二
      十五公克，價值為十二萬元及五十萬元，數量及價值非微，顯與一般施用毒品
      者均每次購買少量供己施用之情形相異。再參以被告所有計算機一台、電子磅
      秤一台、削尖吸管一支、空夾鏈袋三百二十二個（大夾鏈袋六十三個、中夾鏈
      袋八十六個、小夾鏈袋一百七十三個），係於被告住處與第一級毒品海洛因同
      時遭查扣，亦顯係一般販賣毒品者，為分裝各種不同重量毒品以供購買者需求
      ，所必備之物品，亦非一般施用毒品者所必備之物。況被告施用第一級毒品海
      洛因，經法院裁定觀察、勒戒後，認無繼續施用毒品之傾向，已據台灣高雄地
      方法院檢察署檢察官不起訴處分，有該署九十一年度偵字第七０五五號不起訴
      處分書一紙附卷可稽（見原審卷第二二頁），足見被告對毒品之依賴未深，衡
      情被告實無花費六十餘萬元之鉅資購入如此數量龐大之毒品供己施用之理。是
      被告所辯上情，無非卸責之詞，均不足採信。被告意圖販賣毒品牟利而購入第
      一級毒品海洛因，至為明顯。
    (三)再被告於警訊中固供述毒品來源係向「阿坤」購買，並提供「阿坤」之行動電
      話，但經查證結果，該行動電話之申請人姓名、年籍、住所、電話均為不實，
      故無從查出「阿坤」之人，已經證人即員警徐金臺在本院證述在卷（見本院卷
      第五０頁），自無從據為有利被告之認定。另秘密證人Ａ１雖證稱曾多次搭載
      朋友至被告住處，而後經朋友告知係前往購買毒品等語（見本院卷第五八頁）
      ，然證人Ａ１既未親見親聞被告販賣毒品，證人Ａ１之證言即屬傳聞證據，即
      無可取。
    綜上所述，被告基於販賣第一級毒品海洛因牟利而購入第一級毒品，事證明確，
    犯行堪以認定。
三、核被告二次所為，係犯毒品危害防制條例第四條第一項販賣第一級毒品罪。被告
    先後所為，時間緊接，所犯罪名相同，顯係出於概括之犯意為之，為連續犯，應
    依刑法第五十六條之規定論以販賣第一級毒品一罪，並就罰金刑部分加重其刑，
    至本刑死刑、無期徒刑部分則依法不得加重。公訴人起訴認被告係意圖販賣而持
    有第一級毒品，固有未洽，惟二者之基本社會事實同一，本院自應變更起訴法條
    逕以審理。又被告購入毒品後，未及賣出，尚未實際造成國民健康損害及社會治
    安影響，且被告亦非大盤毒梟可比，如量處販賣第一級毒品罪之法定最低度刑無
    期徒刑，仍嫌過重，爰依刑法第五十九條規定減輕其刑。
四、原審以被告此部分罪證明確，予以論罪科刑，固非無見，惟查被告係意圖販賣毒
    品牟利而購入第一級毒品海洛因，即成立販賣第一級毒品罪，原審判決認被告係
    意圖販賣而持有第一級毒品海洛因，尚有未洽。被告上訴意旨辯稱未犯罪，雖無
    理由，但原判決此部分既有上述可議之處，自應由本院將之連同應執行刑部分撤
    銷改判。爰審酌被告意圖販賣毒品牟利而購入毒品，數量非微，有重大影響國民
    健康及社會治安之虞，犯罪後未坦承犯行等一切情狀，量處如主文所示之刑，且
    依販賣第一級毒品犯罪之性質，認有褫奪公權之必要，併諭知褫奪公權六年。扣
    案第一級毒品海洛因八包（合計淨重二二三．五０公克，包裝重十二．五九公克
    ）、殘留第一級毒品海洛因粉末之削尖吸管一支均為毒品，應依毒品危害防制條
    例第十八條第一項前段規定宣告沒收銷燬，扣案計算機一台、電子磅秤一台、空
    夾鏈袋三百二十二個（大夾鏈袋六十三個、中夾鏈袋八十六個、小夾鏈袋一百七
    十三個）均為被告所有供分裝毒品販賣之工具，應毒品危害防制條例第十九條第
    一項前段規定宣告沒收。至扣案之現金三萬四千三百元，既無從證明與被告販賣
    毒品犯行有關，乃不得宣告沒收，附此敘明。
五、被告被訴持有第二級毒品部分，已經被告撤回上訴確定。
據上論結，應依刑事訴訟法第三百六十九條第一項前段、第三百六十四條、第二百九
十九條第一項前段、第三百條、毒品危害防制條例第四條第一項、第十八條第一項前
段、第十九條第一項前段、刑法第十一條、第五十六條、第五十九條、第三十七條第
二項，判決如主文。
本案經檢察官方娜蓉到庭執行職務。
中    華    民    國      九十二      年      十      月     七   日
                              臺灣高等法院高雄分院刑事第一庭
                                  審判長法官  曾永宗
                                        法官  邱永貴
                                        法官  郭玫利
右正本證明與原本無異。
如不服本判決應於收受本判決後十日內向本院提出上訴書狀，其未述上訴理由者，
並得於提起上訴後十日內向本院補提理由書狀（均須按他造當事人之人數附繕本)「
切勿逕送上級法院」。
                                      書記官  鄭靜芳
中    華    民    國      九十二      年      十      月     七   日
附錄本判決論罪科刑法條
毒品危害防制條例第四條第一項：
製造、運輸、販賣第一級毒品者，處死刑或無期徒刑；處無期徒刑者，得併科新台幣
一千萬元以下罰金。


司法院資訊處製作；財團法人民間司法改革基金會備份。
